臺灣臺中地方法院刑事判決　　　　　　　96年度易字第3735號
公　訴　人　臺灣臺中地方法院檢察署檢察官
被　　　告　甲○○
上列被告因傷害案件，經檢察官提起公訴（95年度偵字第26038
號），本院判決如下：
    主    文
甲○○傷害人之身體，處有期徒刑伍月，如易科罰金，以新臺幣
壹仟元折算壹日，減為有期徒刑貳月又拾伍日，如易科罰金，以
新臺幣壹仟元折算壹日。扣案之菜刀壹把沒收。
    犯罪事實
一、甲○○與陳東志係居住於臺中市○區○○街三八八巷四之二
    號四樓、三樓之上下樓層鄰居，雙方曾因甲○○開關門聲音
    過大影響陳東志居住安寧一事發生爭執，彼此心生嫌隙。嗣
    於民國（下同）九十五年十一月五日，陳東志之表哥乙○○
    至陳東志家中造訪，陳東志向乙○○提及此事，二人遂於該
    日凌晨一時三十五分許上樓欲與甲○○理論，經甲○○開門
    後，雙方隨即發生爭執，甲○○進而與陳東志相互拉扯毆打
    ，乙○○並從甲○○之後方拉住其肩膀，欲將二人拉開，詎
    甲○○竟因此基於傷害他人身體之犯意，持其所有之菜刀一
    把，朝乙○○揮砍，致乙○○受有背部裂傷二處共二十二公
    分及左手撕裂傷三公分之傷害。嗣經警於九十五年十一月五
    日凌晨一時五十二分許，在上址查獲，並扣得上開菜刀一把
    。
二、案經乙○○訴由臺中市警察局第三分局報告臺灣臺中地方法
    院檢察署檢察官偵查起訴。
    理    由
一、訊據被告甲○○固坦承於上開時、地與陳東志、乙○○發生
    爭執、拉扯且持菜刀砍傷乙○○之事實不諱，惟矢口否認有
    何傷害犯行，辯稱：伊是被迫自衛，當時陳東志、乙○○二
    人一起攻擊伊，說要殺伊，伊跟乙○○拉扯到廚房，陳東志
    拿木棍攻擊伊，乙○○抱住伊讓陳東志打，伊才拿菜刀砍乙
    ○○，伊當時只是出於自衛，伊頭部被攻擊，伊是被迫的云
    云。惟查，上開犯罪事實，業據證人即告訴人乙○○於偵查
    中指述綦詳（見偵查卷第十五頁至第十六頁），且於本院審
    理行交互詰問時復具結證稱：九十五年十一月五日凌晨一點
    三十分伊在陳東志家中泡茶，因為陳東志說甲○○每次關門
    都很大聲，伊等就走樓梯上去找甲○○，陳東志就去敲門，
    甲○○開門後就打陳東志一拳，然後他們二人就扭打，從甲
    ○○家門口打到裡面，他們二人在打，伊有要把他們二人拉
    開，伊是從後面拉甲○○的肩膀，要把他們拉開，結果沒有
    拉開，就被菜刀砍到，伊總共後面被砍二刀，還有左手手臂
    也有受傷，左手手臂的部分是在過程中受傷的。後面是背部
    跟後腰部被砍二刀，陳東志是否有拿木棍打甲○○伊不知道
    ，現場有打架，伊沒有參予打架，是陳東志叫伊上去找他講
    而已，是甲○○先出手打陳東志，甲○○拿菜刀前，沒有出
    手打伊等語明確（見本院九十六年七月十六日審判筆錄），
    核與證人即陳東志於偵訊時所證：當時伊表哥乙○○來伊家
    ，樓上的住戶甲○○開門的聲音很大，伊等就上去與甲○○
    講一下，甲○○門打開就打伊的鼻子，乙○○要把伊等拉開
    ，就發現乙○○的背部流血，就叫伊趕快扶他到樓下，甲○
    ○一直打伊，伊有反抗，伊有拿甲○○家中的板凳打他的頭
    來抵擋等語（見偵查卷第十五頁、第十六頁）相符，且被告
    亦不否認有以菜刀砍傷告訴人乙○○之事實，此外，復有財
    團法人仁愛綜合醫院診斷證明書在卷可參，則被告確有前開
    以菜刀砍傷告訴人乙○○之事實，應堪認定。被告雖以上開
    情詞置辯，惟按所謂正當防衛，係行為人對於現在不法之侵
    害，基於防衛之意思，而所為防衛自己或他人權利之行為，
    若非出於防衛之意思，當不符合正當防衛之要件，因此正當
    防衛必須對於現在不法之侵害始得為之，侵害業已過去，即
    無正當防衛可言，至彼此互毆，又必以一方初無傷人之行為
    ，因排除對方不法之侵害而加以還擊，始得以正當防衛論。
    故侵害已過去後之報復行為，與無從分別何方為不法侵害之
    互毆行為，均不得主張防衛權，且衡之一般社會經驗法則，
    互毆係屬多數動作構成單純一罪而互為攻擊之傷害行為，縱
    令一方先行出手，而還擊之一方在客觀上苟非單純對於現在
    不法之侵害為必要排除之反擊行為，因其本即有傷害之犯意
    存在，則對其互為攻擊之還手反擊行為，自無主張防衛權之
    餘地。（最高法院三十年度上字第一○四○號判例、九十二
    年度台上字第三○三九號判決參照）。經查，本件告訴人乙
    ○○、證人陳東志係因被告開關門聲音過大影響證人陳東志
    之居家安寧，二人遂於案發當時上樓欲找被告理論，而其等
    二人並未攜帶任何工具，且當時與被告發生拉扯毆打之人係
    證人陳東志，告訴人乙○○當時並未參與，僅欲將互毆之被
    告及陳東志拉開等情，業據告訴人陳周武於本院審理時證述
    在卷，已如前述，證人陳東志於偵訊時亦僅證述：乙○○係
    要把伊等拉開等語，並未證述告訴人有參與毆打被告之行為
    ，且卷內亦查無任何證據足資證明告訴人陳周武確有與證人
    陳東志共同毆打被告之行為，從而被告空言辯稱：當時陳東
    志、乙○○二人一起攻擊伊，說要殺伊云云，已屬無據。況
    縱告訴人乙○○於發生爭執當時有與證人陳東志共同毆打被
    告之行為，然被告亦自陳：當時伊係與乙○○拉扯到廚房，
    陳東志拿木棍攻擊伊，乙○○抱住伊讓陳東志打，伊才拿菜
    刀砍乙○○等語，則告訴人乙○○之攻擊行為既已結束，且
    斯時侵害被告之來源係證人陳東志，並非告訴人乙○○，是
    被告砍傷告訴人乙○○之行為，顯非對於現在不法之侵害所
    為之防衛行為，自無正當防衛可言，則被告上開所辯：伊是
    被迫自衛云云，顯非可採。此外，復有現場照片二十九幀在
    卷可參，本件事證確，被告傷害犯行，洵堪認定，應予依法
    論科。
二、核被告所為，係犯刑法第二百七十七條第一項之普通傷害罪
    。爰審酌被告前無不法犯罪紀錄，素行良好，本件犯罪動機
    係因與鄰居陳東志發生爭執互毆，即持鋒利之菜刀傷害前來
    拉開二人之告訴人，對告訴人身體及心理上所造成之損害非
    輕，且被告亦因本件爭執受有傷害，有卷附之照片及其於本
    院審理時所提出之驗傷診斷書一紙可佐，惟被告犯後仍否認
    犯行，態度不佳且迄今尚未與告訴人達成和解等一切情狀，
    量處如主文所示之刑及諭知易科罰金之折算標準，以資懲儆
    。再被告所犯上開傷害罪，犯罪時間係在民國九十六年四月
    二十四日以前，經核符合中華民國九十六罪犯減刑條例第二
    條第一項第三款之規定，爰減輕其刑二分之一，並諭知易科
    罰金之折算標準。扣案之菜刀一把係被告所有，供犯本件犯
    罪所用之物，業據被告供述在卷，應依刑法第三十八條第一
    項第二款規定宣告沒收。
據上論斷，應依刑事訴訟法第二百九十九條第一項前段，刑法第
二百七十七條第一項、第四十一條第一項前段、第三十八條第一
項第二款，中華民國九十六罪犯減刑條例第二條第一項第三款、
第七條，刑法施行法第一條之一第一項、第二項前段，判決如主
文。
本案經檢察官丙○○到庭執行職務。
中　　華　　民　　國　　96　　年　　9　　月　　4  　　日
               臺灣臺中地方法院刑事第二庭
                           法  官    許金樹
以上正本證明與原本無異。
如不服本判決，應於送達後十日內向本院提出上訴狀（須附繕本
），上訴於臺灣高等法院臺中分院。
                           書記官　  王崑煜
中　　華　　民　　國　　96　　年　　9　　月　　4  　　日
附錄論罪科刑法條
中華民國刑法第二百七十七條
(普通傷害罪)
傷害人之身體或健康者，處三年以下有期徒刑、拘役或一千元以
下罰金。犯前項之罪因而致人於死者，處無期徒刑或七年以上有
期徒刑；致重傷者，處三年以上十年以下有期徒刑。
